【裁判字號】    89,訴,2061
【裁判日期】    891124
【裁判案由】    偽造文書
【裁判全文】
臺灣臺中地方法院刑事判決                        八十九年度訴字第二六一號
    公  訴  人  臺灣台中地方法院檢察署檢察官
    被      告  丙○○
    被      告  丁○○○
    右二人共同
    選任辯護人  黃嘉明
右列被告等因偽造文書等案件，經檢察官提起公訴（八十九年度偵字第八九○八號）
，本院判決如左：
    主  文
丙○○、丁○○○共同連續行使偽造私文書，足以生損害於公眾及他人，各處有期徒
刑陸月，均緩刑參年。
如附表二所示偽造之「簡賴嬌」印文，均沒收。
    事  實
一、丙○○、丁○○○為夫妻關係，均未曾受有期徒刑以上刑之宣告，素行良好；丙○○之母簡賴嬌因「腦出血」病症，於民國八十一年一月五日死亡，除丙○○外
    ，尚有乙○○、簡博樹二人為共同法定繼承人，因簡賴嬌遺留有如附表一所示之
    不動產，丙○○與丁○○○竟共同基於偽造及行使偽造私文書之概括犯意，利用
    其他法定繼承人乙○○、簡博樹對簡賴嬌所遺留財產細節不清楚之機會，先於八
    十一年十二月十六日交付簡賴嬌所遺留之印鑑章予不知情之代書甲○○，而委託
    代書甲○○於如附表二所示之土地登記申請書及土地贈與所有權移轉契約書上填
    載相關內容並盜用簡賴嬌印章，而偽造以簡賴嬌為贈與人、丁○○○為受贈人、
    贈與標的為如附表一所示五筆土地之土地贈與所有權移轉契約書，足以生損害於
    簡博樹、乙○○。丙○○與丁○○○並利用不知情之代書甲○○，持該偽造之土
    地贈與所有權移轉契約書向財政部台灣省中區國稅局及台灣省台中縣稅捐稽徵處
    分別行使，而於八十二年一月七日取得如附表編號一至五所示五筆土地之土地增
    值稅免稅證明及由丁○○○於八十二年一月十四日繳納該五筆土地之贈與稅完畢
    ，再於八十二年一月十四日檢具相關贈與稅繳款證明、尚未記載簡賴嬌死亡之戶
    籍謄本、簡賴嬌生前所申請之印鑑證明等資料，持向台中縣霧峰地政事務所行使
    ，申辦上開五筆土地之贈與所有權移轉登記，而使上開地政事務所人員於八十二
    年一月二十一日，將此不實事項登載於其職務上所掌公文書土地登記簿上，足以
    生損害於地政機關對土地所有權管理之正確性及乙○○、簡博樹等遺產繼承人之
    合法權益。
二、案經乙○○訴由臺灣臺中地方法院檢察署檢察官偵查起訴。
    理  由
一、訊據被告丙○○、丁○○○固不否認有於簡賴嬌死亡後之上開時間，委託代書甲○○辦理如附表一所示五筆土地之贈與所有權移轉登記予被告丁○○○之事實，
    惟辯稱：上開五筆土地贈與被告丁○○○，乃係依簡賴嬌生前所為之意思而於簡
    賴嬌死後始行辦理，並非伊二人擅自過戶等語。惟查，右揭事實，業據告訴人乙○○於偵查中指述稽詳（告訴人乙○○嗣於八十九年七月四日死亡），核與偵查
    卷附簡賴嬌之死亡診斷書、以簡賴嬌為義務人、被告丁○○○為權利人之土地登
    記申請書、土地贈與所有權移轉契約書及以簡賴嬌為納稅義務人之繳納贈與稅證
    明、土地增值稅免稅證明、未記載簡賴嬌死亡記事之戶籍謄本、印鑑證明（均為
    影本）等文件內容相符，核屬真實。被告丙○○、丁○○○雖以前揭情詞置辯，
    然其二人所為簡賴嬌生前處理上開五筆土地情形之供述，與證人即承辦代書甲○○所為受託過程之證詞，大相逕庭（見本院八十九年十月六日審判筆錄），難認
    屬實。足證被告丙○○、丁○○○確有利用不知情之代書，盜用已死亡之簡賴嬌
    印章於土地登記申請書及土地贈與所有權移轉契約書上，持向財政部台灣省中區
    國稅局及台灣省台中縣稅捐稽徵處分別申報贈與稅及土地增值稅事宜，再檢具相
    關文件持向台中縣霧峰地政事務所申辦上開五筆土地之贈與所有權移轉登記，致
    使地政事務所人員將此不實事項登載於其職務上所掌公文書土地登記簿上之行為
    ，本案事證明確，被告丙○○、丁○○○犯行洵堪認定。
二、核被告丙○○、丁○○○所為，係犯刑法第二百十六條、第二百十條之行使偽造
    私文書罪及同法第二百十四條之使公務員登載不實罪；其二人盜用印章之行為，
    為偽造文書之部分行為，又偽造文書之低度行為，為其後行使之高度行為所吸收
    ，均不另論罪。另被告丙○○、丁○○○彼此間，就上開犯行，有犯意之聯絡及
    行為之分擔，均為共同正犯，又其二人利用不知情之代書為上開犯行，為間接正
    犯；且被告丙○○、丁○○○二人先後三次向財政部台灣省中區國稅局、台灣省
    台中縣稅捐稽徵處及台中縣霧峰地政事務所行使偽造之土地贈與所有權移轉契約
    書之犯行，時間緊接，所犯係構成要件相同之罪名，顯係基於概括犯意反覆為之
    ，為連續犯，應依刑法第五十六條規定論以一罪，並加重其刑。又其二人於八十
    二年一月十四日同時提出偽造之土地登記申請書及偽造之土地贈與所有權移轉契
    約書於台中縣霧峰地政事務所而行使，係以一行為同時觸犯二行使偽造私文書罪
    名，為同種想像競合犯，應從一重處斷。另被告二人所犯連續行使偽造私文書與
    使公務員登載不實罪間，有方法結果之牽連關係，為牽連犯，應從一重之連續行
    使偽造私文書罪處斷。公訴人雖僅就被告二人檢具偽造文書持向台中縣霧峰地政
    事務所申辦土地贈與所有權移轉登記部分提起公訴，惟其二人另向財政部台灣省
    中區國稅局及台灣省台中縣稅捐稽徵處行使偽造土地贈與所有權移轉契約書，以
    申報贈與稅及土地增值稅之犯行，因與起訴部分有連續犯之裁判上一罪關係，為
    起訴效力所及，本院自應併予審理。爰審酌被告二人犯罪之動機、目的在圖私利
    ，其二人犯罪之手段尚屬平和，犯罪所生之損害及犯罪後之態度等一切情狀，分
    別量處如主文所示之刑。另查，被告二人均未曾受有期徒刑以上刑之宣告，有臺
    灣台中地方法院檢察署刑案資料查註紀錄表及台灣高等法院被告全國前案紀錄表
    各一件可稽，其二人因一時失慮，致罹律法，犯後復與告訴人乙○○之繼承人，
    達成民事和解，並已給付賠償金，有和解書一份在卷可參，其二人經此次刑之偵
    、審程序及罪刑宣告，日後當知警惕，信無再犯之虞，本院認對其二人所宣告之
    刑均以暫不執行為適當，爰均併予宣告緩刑三年。末查，如附表二所示「簡賴嬌
    」印文，為偽造之印文，不問屬於被告與否，均應依刑法第二百十九條規定沒收
    之。
據上論斷，應依刑事訴訟法第二百九十九條第一項前段，刑法第二十八條、第五十六
條、第二百十六條、第二百十條、第二百十四條、第二百十九條、第五十五條、第七
十四條第一款，罰金罰鍰提高標準條例第一條前段，判決如主文。
中      華      民      國    八十九    年     十一     月    二十四    日
                            臺灣臺中地方法院刑事第七庭
                                法  官  林  宗  成
右正本證明與原本無異。
如不服本判決，應於送達後十日內向本院提出上訴狀(須附繕本)，上訴於台灣高等
法院台中分院。
                                書記官
中      華      民國    八十九    年     十一     月    二十七    日
附錄本案論罪科刑法條全文：
刑法第二百十條
偽造、變造私文書，足以生損害於公眾或他人者，處五年以下有期徒刑。
刑法第二百十四條
明知為不實之事項，而使公務員登載於職務上所掌之公文書，足以生損害於公眾或他
人者，處三年以下有期徒刑、拘役或五百元以下罰金。
刑法第二百十六條
行使第二百十條至第二百十五條之文書者，依偽造、變造文書或登載不實事項或使登
載不實事項之規定處斷。
附表一：
┌─┬───────────────┬─┬─────┬────────┐
│編│        土      地      落    │地│  面  積  │          │
│  ├───┬──┬──┬─────┤  │          │備            考│
│號│縣  市│鄉鎮○段  │地  號    │目│ 平方公尺 │                │
├─┼───┼──┼──┼─────┼─┼─────┼────────┤
│一│台中縣│霧峰│吳厝│一三五    │田│一九九八  │                │
├─┼───┼──┼──┼─────┼─┼─────┼────────┤
│二│台中縣│霧峰│吳厝│一三七    │田│五九六    │                │
├─┼───┼──┼──┼─────┼─┼─────┼────────┤
│三│台中縣│霧峰│吳厝│一三七之一│田│四八五    │                │
├─┼───┼──┼──┼─────┼─┼─────┼────────┤
│四│台中縣│霧峰│吳厝│一六九    │田│一○九○  │                │
├─┼───┼──┼──┼─────┼─┼─────┼────────┤
│五│台中縣│霧峰│吳厝│一六九之一│田│二五      │                │
└─┴───┴──┴──┴─────┴─┴─────┴────────┘
附表二：
一、偽造之台中縣霧峰地政事務所八十二年一月十四日收件之土地登記申請書上偽造
    之「簡賴嬌」名義印文伍枚（如臺灣台中地方法院檢察署八十九年度偵字第八九
    ○八號偵查卷第十、十一頁所示）。
二、偽造之土地贈與所有權移轉契約書上偽造之「簡賴嬌」名義印文肆枚（如臺灣台
    中地方法院檢察署八十九年度偵字第八九○八號偵查卷第十八、十九頁所示）。


司法院資訊處製作；財團法人民間司法改革基金會備份。
